【裁判字號】    97,審訴,1846
【裁判日期】    970917
【裁判案由】    毒品危害防制條例
【裁判全文】
臺灣桃園地方法院刑事判決            97年度審訴字第1846號
公  訴  人  臺灣桃園地方法院檢察署檢察官
被      告  甲○○
上列被告因違反毒品危害防制條例案件，經檢察官提起公訴（97
年度毒偵字第1272號），被告於本院準備程序進行中，就被訴事
實為有罪之陳述，經本院告知簡式審判程序意旨，並聽取公訴人
及被告之意見後，本院合議庭裁定改依簡式審判程序審理，茲判
決如下：
    主  文
甲○○施用第一級毒品，累犯，處有期徒刑玖月；又施用第二級
毒品，累犯，處有期徒刑陸月。應執行有期徒刑壹年貳月。
    事  實
一、緣甲○○前民國於88年間因施用毒品案件，經本院以88年度
    毒聲字第2712號裁定送觀察、勒戒後，認無繼續施用毒品之
    傾向，於88年5 月25日執行完畢釋放出所，並經臺灣桃園地
    方法院檢察署檢察官以88年度偵字第7152號為不起訴處分確
    定。同年間又因施用毒品案件，經本院以88年度毒聲字第
    6185 號 裁定送觀察、勒戒後，認有繼續施用毒品之傾向，
    再經本院以89年度毒聲字第326 號裁定令入戒治處所施以強
    制戒治，其成效經評合格，經本院以89年度毒聲字第3816號
    裁定停止戒治，嗣經本院以89年度毒聲字第6211號裁定撤銷
    停止戒治後，再入戒治處所施以強制戒治，於90年10月1 日
    戒治期滿執行完畢，該次施用毒品犯行並經本院以89年度訴
    字第28 7號判決分別判處有期徒刑1 年、7 月，並定其應執
    行刑為有期徒刑1 年5 月確定；又於89年間因違反毒品危害
    防制條例案件，經本院以89年度訴字第1666號判決分別判處
    有期徒刑8 月、6 月，並定其應執行刑為有期徒刑1 年確定
    ；同年間另因偽造文書案件，經本院以89年度易字第2876號
    判決判處有期徒刑6 月確定；上開3 案接續執行，於92年11
    月19日縮短刑期假釋出監，嗣因於保護管束期間再犯施用毒
    品案件違反保護管束事項情節重大，除遭撤銷假釋外，並由
    本院以93年度訴字第834 號判決分別判處有期徒刑1 年、8
    月，並定其應執行刑為有期徒刑1 年5 月確定，於93年10月
    13日入監執行前揭殘刑7 月2 日及有期徒刑1 年5 月，於95
    年6 月22日縮短刑期假釋出獄並付保護管束，至95年9 月22
    日保護管束期滿，假釋未經撤銷，視為執行完畢（於本案構
    成累犯）。詎仍不知悔改，基於施用第一、二級毒品之犯意
    ，於96 年6月25日下午6 時35分為警採尿時起回溯26、96小
    時內某時，在臺灣地區某不詳地點，分別以針筒注射及玻璃
    器燒烤之方式，施用第一級毒品海洛因、第二級毒品甲基安
    非他命（起訴書誤載為安非他命）各1 次。嗣因另案緝獲經
    警採尿鑑驗後始悉上情。
二、案經桃園縣政府警察局大園分局報請臺灣桃園地方法院檢察
    署檢察官偵查起訴。
    理  由
一、前開犯罪事實，業據被告甲○○於本院審理中坦承不諱，且
    被告於96年6 月25日下午6 時35分許為警查獲後所採集之尿
    液，經送驗結果確分別呈甲基安非他命及鴉片類陽性反應，
    此有桃園縣政府警察局大園分局被採尿人姓名編號對照表、
    台灣檢驗科技股份有限公司濫用藥物尿液檢驗報告各1 紙附
    卷可稽，足徵被告之自白確與事實相符，洵堪採為論罪科刑
    之依據。又按92年7 月9 日新修正之毒品危害防制條例刪除
    二犯及三犯之規定，一改修法前繁雜之處遇程序，僅將施用
    毒品者簡化區分為初犯、再犯，並認施用毒品者係屬病患性
    犯人，以觀察、勒戒戒除其身癮，並以強制戒治去除其心癮
    。經觀察、勒戒或強制戒治執行完畢釋放後，若係五年後再
    犯該條例第10條施用毒品罪者，與同條例第20條第1 項、第
    2 項關於「初犯」之處理方式相同，檢察官應先聲請法院裁
    定令被告入勒戒處所觀察、勒戒，並視有無繼續施用毒品傾
    向，決定應予釋放、為不起訴之處分，或應聲請法院裁定令
    入戒治處所強制戒治；若係五年內「再犯」同條例第10 條
    施用毒品罪者，依同條例第23條第2 項規定，檢察官則應依
    法追訴。觀諸該條例第20條第3 項之修正理由：「觀察、勒
    戒或強制戒治五年後再犯者，顯見前所實施之觀察、勒戒或
    強制戒治已足以遮斷其施用毒品之癮，為期自新及協助其戒
    除毒癮，對此五年後再犯者，爰明定仍適用初犯之規定，先
    經觀察、勒戒、強制戒治之程序。」及同條例第23條第2項
    之修正理由：「為配合簡化施用毒品犯之刑事處遇程序，並
    鑑於經觀察、勒戒或強制戒治執行完畢釋放後五年內再犯者
    ，其再犯率甚高，原據以實施之觀察、勒戒及強制戒治既已
    無法收其實效，自應施以刑事處遇。」顯然如施用毒品者係
    前經觀察、勒戒或強制戒治等治療程序執行完畢五年後，始
    再施用毒品之「初犯」，因前所執行之觀察、勒戒或強制戒
    治已足收戒除毒癮之效，自應重新執行觀察、勒戒或強制戒
    治等治療程序，並於治療程序執行完畢後，由檢察官為不起
    訴處分，毋庸對之追訴處罰；反之，在「再犯」之情形，因
    其先前所為治療程序顯未能收戒斷毒癮之效，且考量施用毒
    品者之再犯率偏高，乃簡化其刑事處遇程序，而逕予追訴處
    罰，不再施以治療程序。參酌上開立法理由，修正毒品危害
    防制條例就施用毒品者，祇於「初犯」及「五年後再犯」二
    種情形，有其追訴條件之限制，即須於初犯經觀察、勒戒或
    強制戒治釋放後，五年內均無施用毒品之行為，始能認其前
    所實施之觀察、勒戒或強制戒治已足遮斷毒癮，而得於五年
    後再犯時，再予適用初犯之規定，重行觀察、勒戒等程序。
    倘五年內已經再犯，被依法追訴處罰，縱其第三次（或第三
    次以上）施用毒品之時間在初犯釋放五年以後，即與「五年
    後再犯」之情形有別，且因已於「五年內再犯」，顯見其再
    犯率甚高，原實施觀察、勒戒或強制戒治，已無法收其實效
    ，而無五年戒斷期之存在，自無再經觀察、勒戒及強制戒治
    之必要，應由檢察官逕行起訴，始符新法修正之本旨（最高
    法院95年度台非字第59號、第65號判決意旨參照），查被告
    曾有事實欄一所載之施用毒品犯行，有臺灣高等法院被告前
    案紀錄表1 紙附卷可稽，其本件施用毒品犯行非屬「初犯」
    及「五年後再犯」之情形，依上開說明，自應逕予論罪科刑
    。綜上，本件事證明確，被告犯行堪以認定。
二、核被告所為，係犯毒品危害防制條例第10條第1 項、第2 項
    之施用第一級、第二級毒品罪。被告分別於施用第一級毒品
    海洛因、第二級毒品甲基安非他命前之持有第一級毒品海洛
    因、第二級毒品甲基安非他命之低度行為，各為施用之高度
    行為所吸收，均不另論罪。被告所犯上開二罪間，犯意各別
    ，行為互殊，應分論併罰。被告有事實欄一所述之犯罪科刑
    及執行完畢紀錄，此有臺灣高等法院被告前案紀錄表1 份在
    卷可按，被告受徒刑之執行完畢後，於5 年以內，故意再犯
    本件有期徒刑以上之2 罪，均為累犯，均應依刑法第47條第
    1 項之規定加重其刑。爰審酌被告前已因施用毒品案件經觀
    察勒戒、強制戒治及刑之執行，本應徹底戒除毒癮，竟復施
    用毒品之犯行，戕害己身，顯無悔改之意，惟犯後坦承犯行
    等一切情狀，量處如主文所示之刑，並定其應執行之刑。
據上論斷，應依刑事訴訟法第273條之1 第1 項、第299條第1 項
前段，毒品危害防制條例第10條第1 項、第2 項，刑法第11條、
第47條第1 項、第51條第5 款，判決如主文。
本案經檢察官丁俊成到庭執行職務。
中    華    民    國    97    年    9     月    17    日
                  刑事庭  法  官   林靜梅
以上正本證明與原本無異。
如不服本判決，應於判決送達後10日內向本院提出上訴狀（應附
繕本），其未敘述上訴理由者，應於上訴期間屆滿後20日內補提
理由書狀於本院，上訴於臺灣高等法院。
                          書記官   林韡婷
中    華    民    國    97    年    9     月    18    日
本案論罪科刑法條：
毒品危害防制條例第10條
施用第一級毒品者，處 6 月以上 5 年以下有期徒刑。
施用第二級毒品者，處 3 年以下有期徒刑。


司法院資訊處製作；財團法人民間司法改革基金會備份。
